臺灣高等法院高雄分院刑事判決　　　　　　　　　　九十一年度上訴字第一七八號
　　上　訴　人
　　即自訴人　　乙○○
　　被　　　告　甲○○
右上訴人因被告誣告案件，不服臺灣高雄地方法院九十年度自字第一七號中華民國九
十年十二月十二日第一審判決，提起上訴，本院判決如左：
      主  文
上訴駁回。
      理  由
一自訴意旨略以：緣被告甲○○與自訴人之母葉寶筑（原名蔡葉明玉）原為同居關係
  ，雙方因故分手後，被告遷怒於自訴人，竟基於誣告自訴人之概括犯意，分別於民
  國八十七年十一月十一日，至臺灣高雄地方法院檢察署按鈴申告，虛構自訴人於八
  十七年六月三十日及同年十一月六日率人毆打伊之不實內容，復於同年十一月二十
  三日，捏造自訴人於同年月二十二日下午，率眾砸毀伊所有車號ＸＪ─九四二號
  廂型汽車等不實內容，具狀向同檢察署提出毀損告訴，意圖使自訴人受刑事處分。
  被告甲○○對自訴人濫興訴訟，最後均獲無罪確定，因認被告所為，涉有連續犯刑
  法第一百六十九條第一項之誣告罪嫌。
二按告訴人所訴之事實，不能證明其係實在，對於被訴人為不起訴處分或無罪確定者
  ，是否構成誣告罪，尚應就其有無虛構誣告之故意以為斷，並非當然可以誣告罪論
  擬。又誣告罪之成立，以意圖他人受刑事處分虛構事實而向該管公務員申告為其要
  件，若出於誤會或懷疑有此事實而為申告，以致不能證明其所訴之事實為真實，告
  訴人本缺乏誣告之故意，亦難成立誣告，亦即在積極方面倘無證據足以證明其確係
  故意虛構者，仍不能遽以誣告罪論處，此有最高法院四十四年台上字第八十九二號
  、四十六年度台上字第九二七號、五十九年台上字第五八一號刑事判例可資參照。
  再者，所謂認定犯罪事實之證據，係指足以認定被告確有犯罪行為之積極證據而言
  ，亦即認定不利於被告之事實，須依積極證據，苟積極證據不足為不利於被告事實
  之認定時，即應為有利於被告之認定，更不必有何有利之證據，此亦有最高法院二
  十九台上字第三一０五號、三十年台上字第八一六號刑事判例可資參照。
三本件自訴人認被告涉有誣告犯行無非係以：自訴人曾經被告指訴犯有傷害及毀損犯
  行，經本院於八十八年十月二十九日以八十八年度上易字第一六九二號刑事判決判
  處自訴人無罪確定為其主要論據。訊據被告甲○○堅決否認有誣告之犯行，辯稱：
  我沒有誣告，自訴人確有打伊，及毀損伊車子等語。
四經查：
(一)被告曾於八十七年十二月間以自訴人連續傷害其身體，及毀損其汽車而向司法機關
  提出告訴，嗣經本院以其所舉之證人曾富仔、劉順菊、劉壬妹所為之證詞均有瑕疵
  ，不足證實其指訴，而判決自訴人無罪確定一節，為被告所自承，此外復有高雄市
  政府警察局苓雅分局高市警刑苓分刑字第八八九二號函暨八十七年十二月十五日高
  市警苓分刑字第０一六八一五號刑事案件移送書（見原審卷第一三一頁）、臺灣高
  雄地方法院八十八年度易字第一六二號刑事判決書（見原審卷第二十一頁至第二十
  三頁）、本院八十八年度上易字第一六九二號刑事判決書（見原審卷第六頁至第八
  頁）及自訴人臺灣高等法院被告全國前案紀錄表各一份在卷足憑。
(二)惟被告確實分別於八十七年六月三十日下午六時許，在高雄市○○區○○路一二八
  號住處被人傷害一節，有阮綜合醫院出具之被告該日驗傷診斷書一紙（見原審卷第
  五頁）在卷足稽，核與證人薛登在結證稱，被告確於八十七年六月三十日為人毆傷
  等語（見原審卷第一０六頁）、證人曾富仔亦結證所，伊確於八十七年六月三十日
  下午六時許見自訴人毆打被告，伊並與另名郭姓工人共同送被告就醫等語（見本院
  卷第五十六頁至第五十七頁）、證人郭錦田結證所稱，伊於下班時見被告受傷，乃
  協助他上車就醫，但未見何人毆打被告等語（見本院卷第六十八頁）相符；另於同
  年十一月六日下午六時許，在高雄市○○區○○路一四七巷巷口遭人毆打成傷一節
  ，有阮綜合醫院出具之被告驗傷診斷書一紙（見原審卷第五頁反面），及該院阮九
  十總字第０二三五號函附之病歷資料影本一份（見原審卷第九十一頁至第一百頁）
  在卷足稽，核與證人劉順菊另結證稱，伊確於八十七年十一月六日因見被告受傷，
  而通知救護車送被告至醫院急診等語（見原審卷第二０一頁及本院卷第四十頁）、
  證人盧高煌結證稱，伊住於被告同棟大樓樓上，於八十七年十一月六日下班回家時
  曾聽聞救護車之聲，當時看到有人被抬進救護車內等語（見原審卷第一二二頁）相
  符。是以，被告確實於上開二次時地因被毆受傷而送至阮綜合醫院治療。至證人薛
  登在、郭錦田及劉順菊雖證述不確定，或不知道是否自訴人毆打被告等語，惟此僅
  屬是否可用以佐證被告之指訴，尚難據此認定被告有虛構事實誣告自訴人之故意。
(三)又被告所有之車牌號碼ＸＪ─九Ｏ四二號自用小貨車確於八十七年十一月二十二日
  下午二時五十分許，在高雄市○○區○○路一二八號被告住處前遭約六名年輕人砸
  毀一情，亦據證人劉壬妹到庭結證明確（見本院卷第六十七頁），核與證人黃吉祥
  結證所述，伊於八十七年十一月底某日下午一時許開工不久，即見「阿良」夥同六
  、七人砸毀寫有被告經營之雷達公司車子等語（見原審卷第一八一頁）相符，且原
  審法院並當庭提示被告於八十七年十二月對自訴人提出告訴時所附遭毀損之汽車照
  片九幀（附於臺灣高雄地方法院檢察署八十七年偵字第二七八四四號卷第四頁），
  供證人黃吉祥辨識，經證人黃吉祥指認明確（見原審卷第一八二頁至第一八三頁）
  。雖證人黃吉祥於自訴代理人所提供含自訴人在內之男子照片十二幀供其指認，係
  何人毀損汽車，而證人黃吉祥無法指認（見原審卷第一八九頁至第一九四頁、第二
  百頁），惟證人已歷經二年餘後始指認自訴人現況之照片，其記憶已顯然無法與甫
  發生事故時相比，況且證人黃吉祥所指之「阿良」是否即為自訴人，亦屬其所述能
  否採為被告指訴自訴人毀損其汽車之證據，而不應推論證人黃吉祥所述非屬事實。
  本院前於八十八年度上易字第一六九二號案件雖未採取證人黃吉祥所述，以證實被
  告之指訴，惟亦認定被告之汽車確曾於上開時地遭人砸毀（見該判決第四頁第七點
  ，原審卷第七頁反面），如此亦難推斷被告對自訴人所為之告訴係故意虛構。
五綜上所述，被告對自訴人所為傷害及毀損之告訴，雖因證據不足以證明，而經本院
  判處自訴人無罪確定，惟被告確實經人傷害二次，及遭人砸毀汽車，業如前述，復
  查無有何積極之證據足以證明被告係虛構事實，欲故意入自訴人於罪，依前揭最高
  法院之判例意旨，尚難認被告有誣告犯意。此外查無其他積極證據足認被告有上開
  誣告犯行，尚難只憑自訴人之指訴，即遽認被告有誣告犯行。
六原審為被告無罪之諭知，經核並無不合，上訴人上訴意旨，猶執前詞指摘原判決不
  當，為無理由，應予駁回。
七被告經合法傳喚，無正當理由不到庭，爰不待其陳述而為判決，附此敘明。
據上論斷，應依刑事訴訟法第三百六十八條、第三百七十一條，判決如主文。
中      華      民      國     九十一     年     五     月    二十三    日
                              臺灣高等法院高雄分院刑事第六庭
                                  審判長法官  王憲義
                                        法官  范惠瑩
                              法官  謝靜雯
右正本證明與原本無異。
如不服本判決應於收受本判決後十日內向本院提出上訴書狀，其未述上訴理由者，
並得於提起上訴後十日內向本院補提理由書狀（均須按他造當事人之人數附繕本)「
切勿逕送上級法院」。
                                      書記官  廖素珍
中      華      民      國     九十一     年     五     月    二十四    日
                                                                  Ａ
